臺灣士林地方法院刑事裁定
110年度聲判字第80號
聲  請  人
即 告訴 人  陳妙慧
代  理  人  林倩芸律師
            陳軾霖律師
被      告  陳雅雯


上列聲請人因告訴被告侵占等案件，不服臺灣高等檢察署檢察長
110年度上聲議字第5330號駁回再議處分（原不起訴處分案號：
臺灣士林地方檢察署109 年度偵字第14083號），聲請交付審判
，本院裁定如下：
    主  文
聲請駁回。
    理  由
一、按告訴人不服上級法院檢察署檢察長或檢察總長認再議為無
    理由而駁回之處分者，得於接受處分書後10日內委任律師提
     出理由狀，向該管第一審法院聲請交付審判；法院認交付
    審 判之聲請不合法或無理由者，應駁回之，刑事訴訟法第2
    58 條之1 第1 項、第258 條之3 第2 項前段分別定有明文
    。聲 請人即告訴人陳妙慧（下稱聲請人）以被告陳雅雯涉
    有侵占罪嫌，向臺灣士林地方檢察署（下稱士林地檢署）檢
    察官提出告訴，經士林地檢署檢察官以109 年度偵字第1408
    3號案件為不起訴處分（下稱原不起訴處分）。嗣聲請人不
    服，聲請再議，仍經臺灣高等檢察署（下稱高檢署）檢察長
    認其再議為無理由，於民國110年7月1日以110年度上聲議字
    第5330號案件駁回再議（下稱原處分），並於同年7月12日
    送達聲請人，由其受僱人即社區管理中心人員簽收，有送達
    證書1紙附卷可參（見本院卷第67頁）。聲請人於送達後10
    日內之同年月20日委由林倩芸律師、陳軾霖律師向本院聲請
    交付審判，有刑事交付審判聲請狀及刑事委任狀附卷可按（
    見本院卷第3 至23頁），堪認本件聲請係於法定期間內提出
    ，且其程序為合法，合先敘明。
二、本件聲請交付審判意旨詳如附件刑事交付審判聲請狀所載。
三、按聲請人於不服上級檢察署之駁回處分者，得向法院聲請交
     付審判，其目的係為對於檢察官起訴裁量權之制衡，除貫
    徹 檢察機關內部檢察一體之原則所含有之內部監督機制外
    ，另 宜有檢察機關以外之監督機制，由法院介入審查，提
    供聲請 人多一層救濟途徑（刑事訴訟法第258 條之1 立法
    理由參照 ）。此時，法院僅在就檢察官所為不起訴處分是
    否正確加以 審查，以防止檢察機關濫權。依此立法精神，
    法院於審查交 付審判之聲請有無理由時，應以審酌聲請人
    所指摘不利被告 之事證未經檢察機關詳為調查或斟酌，或
    不起訴處分書所載 理由違背經驗法則、論理法則及證據法
    則為限，方符本條係 為制衡檢察官起訴裁量權之立法意旨
    。又刑事訴訟法第251條所定，檢察官依偵查所得之證據足
    認被告有犯罪嫌疑者， 應提起公訴，此之所謂「足認被告
    有犯罪嫌疑者」，乃檢察 官之起訴門檻需有「足夠之犯罪
    嫌疑」，並非所謂「有合理 可疑」而已，詳言之，乃依偵
    查所得事證，被告之犯行很可 能獲致有罪判決，具有罪判
    決之高度可能始足當之，而法院 之審查僅能限制在檢察官
    終結偵查處分是否違反上開應起訴 而未起訴之起訴法定原
    則情形，若案件未達起訴門檻者，即 應認無理由而予駁回
    。次按犯罪事實應依證據認定之，無證 據不得認定犯罪事
    實，刑事訴訟法第154 條第2 項定有明文 。而事實之認定
    ，應憑證據，如未能發現相當證據，或證據 不足以證明，
    自不能以推測或擬制之方法，為裁判基礎；且 告訴人之告
    訴，係以使被告受刑事訴追為目的，是其陳述是 否與事實
    相符，仍應調查其他證據以資審認。
四、經本院依調閱前開不起訴處分及再議駁回處分之偵查案卷結
    果，認不起訴處分書及駁回再議聲請處分書，其理由均已論
    列詳盡，認事採證亦無違背經驗法則、論理法則或證據法則
    之處。經查：
(一)聲請意旨雖略以：證人陳柏丞雖證稱「（問：母親林碧嬌是
    否有同意於108年1月15日贈與220萬元予被告？）有，我有
    在場，我母親當著我們2人的面講的」、「（問：林碧嬌為
    何要贈與被告110萬元？）是她生前同意，她自己想要的」
    云云，然證人陳柏丞與被告長期同住，證詞恐有受被告影響
    之虞，且所稱林碧嬌贈與被告220萬元、林碧嬌生前有將個
    人身分證、印章、存摺及金融卡交付被告保管部分，並無任
    何客觀證據可供佐證，更與聲證1即林碧嬌生前撥打電話予
    聲請人時所述「呀～媽媽現在病得很嚴重，剩一支骨！…剩一
    支骨啦！…瘦到剩一支骨頭啦！現在回到家，有請一個外勞
    ，我被雅雯虐待！我被雅雯虐待！一整天一直罵我，一直罵
    我！…有啦，阿伯有來，有告訴我妳有打電話給他，妳要回
    來就回來看我，我不知道要怎麼辦，我生這個病，半個月住
    一次院，花錢花很多錢，雅雯很不高興，我做什麼她都不高
    興」之情節不符，自不得僅憑陳柏丞之證詞即為不利於聲請
    人之認定。另原處分誤認告證10之原意，更罔顧被告僅有匯
    款205萬元至裝潢公司即緋木公司帳戶之事實，竟認林碧嬌
    當然受有系爭房屋裝潢之利益，尚嫌速斷。自林碧嬌之帳戶
    明細觀之，被告實際上僅有匯款205萬元至緋木公司，差額4
    8萬元之用途為何，是否真為裝潢用途不無疑問。林碧嬌待
    在系爭房屋之時間甚少，實際上系爭房屋均係被告、被告家
    屬及證人陳柏丞居住，原不起訴處分及原處分認為林碧嬌當
    然享有系爭房屋裝潢之利益，顯有違誤。再系爭房地之移轉
    登記價格遠低於同時期之實價登錄資訊，且被告僅有匯款80
    餘萬元至林碧嬌帳戶，尚不及房屋買賣總價之2成，顯非正
    常買賣交易甚明。又原不起訴處分及原處分未就被告於林碧
    嬌死後仍提領其遺產之事實是否構成偽造文書、詐欺乙節詳
    為調查，未依聲請人聲請向第一銀行調取資料，即推論被告
    「誤信授權效力存在，並無偽造文書故意」，有違經驗法則
    、論理法則，並有應調查而未調查之違誤。
(二)然查：
　⒈就陳柏丞歷次證述觀之（見109他878號卷第249至253頁、109
    偵14083號卷第25至27頁），其就林碧嬌生病期間，均係由
    其與被告照顧，林碧嬌有將其身分證、印章交給被告及其保
    管，因林碧嬌病臥在床，不方便去提領，交由其與被告提領
    支付外勞、醫藥費，林碧嬌有同意贈與220萬元予被告，且
    有同意出錢裝潢系爭房屋等情均大致相符，亦與證人許土證
    稱：林碧嬌有同意系爭房屋過戶給被告，這是林碧嬌跟我說
    的；林碧嬌有跟我說，裝潢的錢是用系爭房屋貸款的錢；林
    碧嬌跟我說，系爭房屋給被告貸款，被告會來幫她付醫藥費
    等語相符（見109偵14083號卷第35至37頁），參以陳柏丞與
    被告、聲請人均係手足關係，且與被告、聲請人均無仇恨怨
    隙，況陳柏丞亦為林碧嬌之第一順位法定繼承人，其證述林
    碧嬌有同意贈與220萬元予被告一節，將使林碧嬌之遺產減
    少，陳柏丞實無必要僅為片面迴護被告或陷害聲請人，即甘
    冒偽證重典而故意為虛偽不利於己之證述。又林碧嬌台新銀
    行帳戶於108年1月15日匯出220萬元予被告後（見附表編號6
    、7），林碧嬌嗣因聲請人提告被告侵占林碧嬌財產之刑事
    案件，經警通知於108年8月25日至臺北市政府警察局內湖分
    局製作警詢筆錄時，並未提及其有何遭被告侵占財產之情形
    ，甚且表示其因罹肝癌，需龐大醫藥費，故自願將房屋過戶
    予被告，由被告貸款籌錢等情（見108他3124號卷第16至17
    頁），核與陳柏丞、許土所證情節亦相符。至於聲證1之聲
    請人與林碧嬌生前電話錄音譯文，既無關於林碧嬌有無同意
    贈與被告220萬元，亦未有林碧嬌有無同意將個人身分證、
    印章、存摺、金融卡交付被告保管之具體陳述，尚難佐證或
    補強聲請人關於被告侵占附表款項之指述係屬實在。
　⒉依告證10（即聲請人與林碧嬌間）之電話譯文內容，林碧嬌
    並未直接回答聲請人對其質問「不同意為什麼還可以裝潢？
    」之問題（見109他878號卷第235頁），自難據為不利被告
    之認定。而依該譯文內容，林碧嬌有向聲請人解釋說「之後
    她（指被告）小聲說PETER說拿我們的錢去裝潢，我們就沒
    錢了」等語（同上卷頁），則由林碧嬌向聲請人解釋之所以
    系爭房屋裝潢費用會由其出資之原因，係因被告沒有錢等語
    ，可見陳柏丞、許土等人所證，林碧嬌同意出資裝潢系爭環
    山路房屋之情，尚非虛假，否則林碧嬌豈有向聲請人解釋其
    出資原因之必要。至於聲請人指稱「是被告先向林碧嬌謊稱
    伊要出資裝潢系爭環山路房屋，嗣後卻以林碧嬌之存款支付
    ，經林碧嬌詢問後，被告方才告知夫妻2人根本沒錢裝潢，
    顯見被告早已處心積慮算計林碧嬌，有侵占其存款用於裝潢
    之故意」云云，然依對話譯文，尚不足以認定被告係裝潢「
    事後」告知林碧嬌而非「事前」徵得林碧嬌同意出資裝潢，
    亦不足為不利被告之認定。
　⒊依卷內緋木公司所出具之請款單（109他878號卷第213頁）、
    收據（109偵14083號卷第329至頁），緋木公司實際已收之
    裝潢費用為253萬元，衡以款項之交付非僅「匯款」一途，
    亦可現金交付為之，聲請意旨以匯款金額僅205萬元，質疑
    裝潢費用253萬元之真實性，以此指謫原不起訴處分及原處
    分之不當，亦無理由。
　⒋林碧嬌確有同意出資裝潢系爭房屋，除據被告始終供述在卷
    （見108他3124號卷第37至38頁、109他878號卷第171頁、10
    9偵14083號卷第15至17、161至167、309至313、323至327頁
    ），並有證人陳柏丞、許土之證言、告證10之電話譯文在卷
    可稽，已如前述，縱林碧嬌於系爭房屋裝潢後實際居住在其
    房屋內之時間，未較被告及陳柏丞等人為長，然林碧嬌既為
    其等母親，出於照顧自己孩子之意，同意出資裝潢系爭房屋
    讓自己與孩子們共同居住，此亦為情理之常，尚難因此逕為
    不利於被告之侵占犯罪事實之認定。
　⒌至於聲請意旨雖再爭執系爭房地之買賣並非正常買賣交易，
    認為被告侵占系爭房地云云，然原不起訴處分及駁回再議處
    分僅係就被告有無侵占附表所示款項作成判斷，故聲請意旨
    此部分所指，並非本件聲請交付審判所得審酌。
　⒍按刑事訴訟法第258條之1規定告訴人得向法院聲請交付審判
    ，係對於「檢察官不起訴或緩起訴裁量權」制衡之一種外部
    監督機制，法院僅就檢察官所為不起訴或緩起訴之處分是否
    正確加以審查，以防止檢察機關濫權。依此立法精神，同法
    第258 條之3 第3 項規定法院審查聲請交付審判案件時「得
    為必要之調查」，其調查證據之範圍，自應以偵查中曾顯現
    之證據為限；而同法第260 條對於不起訴處分已確定或緩起
    訴處分期滿未經撤銷者得再行起訴之規定，其立法理由說明
    該條所謂不起訴處分已確定者，包括「聲請法院交付審判復
    經駁回者」之情形在內，是前述「得為必要之調查」，其調
    查證據範圍，更應以偵查中曾顯現之證據為限，不得就告訴
    人新提出之證據再為調查，亦不得蒐集偵查卷以外之證據，
    否則將與刑事訴訟法第260 條之再行起訴規定，混淆不清，
    亦將使法院僭越檢察官之職權，而有回復「糾問制度」之虞
    ；且法院裁定交付審判，即如同檢察官提起公訴使案件進入
    審判程序，是法院裁定交付審判之前提，必須偵查卷內所存
    證據，已符合刑事訴訟法第251 條第1 項規定「足認被告有
    犯罪嫌疑」，而檢察官應提起公訴之情形，亦即該案件已經
    跨越起訴門檻，否則，縱或法院對於檢察官所認定之基礎事
    實有不同之判斷，但如該案件仍須另行蒐證偵查始能判斷應
    否交付審判者，因交付審判審查制度並無如同再議救濟制度
    得為發回原檢察官續行偵查之設計，法院仍應依同法第258
    條之3 第2 項前段之規定，以聲請無理由而裁定駁回，方屬
    妥適。則聲請意旨指稱原不起訴處分及原處分未再詳查被告
    有無構成偽造私文書及詐欺之犯罪，及未向第一銀行調取相
    關資料，因交付審判制度本不可就新提出之證據再為調查，
    亦不得蒐集偵查卷宗以外之證據，否則將與刑事訴訟法第26
    0條之再行起訴規定混淆不清，縱或法院對於檢察官所認定
    之基礎事實有不同判斷，如該案件仍須另行蒐證偵查始能判
    斷應否交付審判者，仍不得再為調查。準此，聲請人此部分
    所指，並非本件交付審判案件所得審究，無得憑為不利於被
    告之論據。　　　　
五、綜上，本件並無積極證據認定被告有聲請意旨所指之侵占犯
    行，檢察官及高檢署檢察長因認被告犯罪嫌疑不足，而為不
    起訴處分及駁回再議之處分，已充分敘明事證調查之基礎與
    所憑之理由，並無違反經驗法則或論理法則之情事。而聲請
    人上揭聲請意旨，僅憑其個人主觀臆測論斷取捨，所指原不
    起訴處分、駁回再議處分有認事用法違法等語，殊非有理由
    。故本件聲請人聲請交付審判，為無理由，依上揭說明，應
    駁回其聲請。
中　　華　　民　　國　　111 　年　　10　　月　　26  　日
                  刑事第四庭　審判長法  官  張兆光

                                    法  官  張毓軒

                                    法  官  蘇琬能
以上正本證明與原本無異。
本裁定不得抗告。
                                    書記官  李俊錡  
中　　華　　民　　國　　111 　年　　10　　月　　26　　日

附表
編號 日    期 轉匯或提領之帳戶 轉帳/提領 轉轉或提領之金額(新臺幣) 轉入之銀行帳戶 1 107年12月3日 林碧嬌之第一銀行帳號00000000000號帳戶（下稱系爭一銀帳戶） 提領 10萬元  2 107年12月25日 系爭一銀帳戶 轉帳 622,409元 （繳納土地增值稅） 3 107年12月25日 系爭一銀帳戶 提領 13萬元  4 107年12月27日 系爭一銀帳戶 提領 38萬元  5 108年1月15日 林碧嬌之台新銀行帳號00000000000000號帳戶（下稱系爭台新帳戶） 轉帳 48萬元 緋木公司所使用之聯邦銀行帳號000000000000號帳戶（戶名：宋翊伶，下稱緋木公司帳戶） 6 108年1月15日 系爭台新帳戶 轉帳 110萬元 陳雅雯申設之台新銀行帳號0000000000000000號帳戶 7 108年1月15日 系爭台新帳戶 轉帳 110萬元 同上 8 108年1月18日 系爭一銀帳戶 提領 13萬元  9 108年1月25日 系爭一銀帳戶 提領 45萬元  10 108年1月25日 系爭台新帳戶 轉帳 60萬元 同上緋木公司帳戶 11 108年2月1日 系爭台新帳戶 轉帳 60萬元 同上緋木公司帳戶 12 108年3月11日 系爭一銀帳戶 提領 25萬元  13 108年3月26日 系爭一銀帳戶 提領 20萬元  14 108年4月22日 系爭台新帳戶 轉帳 5萬元 歐志得申設之台新銀行帳號000000000000000號帳戶 15 108年5月2日 系爭台新帳戶 轉帳 5萬元 同上歐志得帳戶 16 108年5月3日 系爭一銀帳戶 提領 104,429元  17 108年5月28日 系爭台新帳戶 轉帳 5萬元 同上歐志得帳戶 18 108年7月25日 系爭台新帳戶 轉帳 15萬元 同上緋木公司帳戶 19 108年7月31日 系爭台新帳戶 轉帳 22萬元 同上緋木公司帳戶 20 108年9月11日 系爭台新帳戶 轉帳 5萬元 同上歐志得帳戶 21 108年9月12日 系爭台新帳戶 轉帳 5萬元 同上歐志得帳戶 22 108年9月13日 系爭台新帳戶 轉帳 5萬元 同上歐志得帳戶 23 108年9月15日 系爭台新帳戶 轉帳 5萬元 同上歐志得帳戶 24 108年9月16日 系爭台新帳戶 轉帳 5萬元 同上歐志得帳戶 25 108年9月18日 系爭台新帳戶 轉帳 3萬元 同上歐志得帳戶 26 108年9月20日 系爭台新帳戶 轉帳 5萬元 同上歐志得帳戶 27 108年10月4日 系爭台新帳戶 轉帳 904元 同上歐志得帳戶 28 108年10月22日 系爭一銀帳戶 提領 483元